臺灣高等法院臺中分院刑事判決　　　 100年度上訴字第1331號
上　訴　人
即　被　告　林宗建
上列上訴人因毒品危害防制條例案件，不服臺灣臺中地方法院10
0年度訴字第929號中華民國100年5月23日第一審判決（起訴案號
：臺灣臺中地方法院檢察署100年毒偵字第596號），提起上訴，
本院判決如下：
    主  文
上訴駁回。
    理  由
一、按依刑事訴訟法第350條、第361條、第362條、第367條規定
    ，不服地方法院之第一審判決而上訴者，須提出上訴書狀，
    並應敘述具體理由，為上訴必備之程式；其所提出之書狀未
    敘述上訴理由，或僅曾以言詞陳述上訴理由者，均應於上訴
    期間屆滿後20日內補提理由書於第一審法院。第一審法院經
    形式審查，認逾期未補提上訴理由者，應定期間先命補正；
    逾期未補正者，為上訴不合法律上之程式，應以裁定駁回。
    倘已提出上訴理由，但所提非屬具體理由者，則由第二審法
    院以上訴不合法律上之程式，判決駁回。而所謂具體理由，
    必係依據卷內既有訴訟資料或提出新事證，指摘或表明第一
    審判決有何採證認事、用法或量刑等足以影響判決本旨之不
    當或違法，而構成應予撤銷之具體事由，始克當之（例如：
    依憑證據法則具體指出所採證據何以不具證據能力，或依憑
    卷證資料，明確指出所為證據證明力之判斷如何違背經驗、
    論理法則）；倘僅泛言原判決認定事實錯誤、違背法令、量
    刑失之過重或輕縱，而未依上揭意旨指出具體事由，或形式
    上雖已指出具體事由，然該事由縱使屬實，亦不足以認為原
    判決有何不當或違法者（例如：對不具有調查必要性之證據
    ，法院未依聲請調查亦未說明理由，或援用證據不當，但除
    去該證據仍應為同一事實之認定），皆難謂係具體理由，俾
    與第二審上訴制度旨在請求第二審法院撤銷、變更第一審不
    當或違法之判決，以實現個案救濟之立法目的相契合，並節
    制濫行上訴（最高法院97年度臺上字第892號判決意旨可資
    參照）。又理由是否具體，則屬第二審法院審查之範圍，不
    在命補正之列，亦即上訴書狀已記載理由，並有具體之敘述
    時，其上訴既屬合法，第二審法院固應就其理由之是否可取
    ，為實體之審理及判斷；如認其上訴書狀雖記載理由，但並
    未具體敘述時，則無須再命補正，可逕認其上訴不合法，以
    判決駁回之，此有最高法院97年度臺上字第1281號判決意旨
    可參。
二、本案上訴人即被告林宗建（下稱被告）不服原審判決提起上
    訴，其上訴理由狀略謂：被告於民國99年12月30日晚上10時
    許，在住處施用第一級毒品，經警持搜索票搜索後，並未搜
    出任何毒品或供施用毒品之工具，而被告係主動向警方自首
    坦承施用毒品，且被告經濟狀況不佳，為工廠工人，又有2
    名未滿4歲及未足歲之子女待哺，請求從輕量刑等語。
三、按量刑輕重係屬事實審法院得依職權自由裁量之事項，苟已
    斟酌刑法第57條各款所列情狀而未逾越法定刑度，不得遽指
    為違法，且在同一犯罪事實與情節，如別無其他加重或減輕
    之原因，下級審量定之刑，亦無過重或失輕之不當情形，則
    上級審法院對下級審法院之職權行使，原則上應予尊重（最
    高法院72年度台上字第6696號、75年度台上字第7033號判例
    要旨參照）；且在同一犯罪事實與情節，如別無其他加重或
    減輕之原因，下級審量定之刑，亦無過重或失輕之不當情形
    ，則上級審法院對下級審法院之職權行使，原則上應予尊重
    （最高法院85年度台上字第2446號裁判意旨參照）。
四、經查：
  (一)本件被告於91年間因施用毒品案件，經台灣台中地方法院裁
    定送觀察、勒戒後，認有繼續施用毒品之傾向，再經台灣台
    中地方法院裁定令入戒治處所施以強制戒治，於93年6月16
    日執行完畢釋放，並由臺灣臺中地方法院檢察署檢察官以93
    年度戒毒偵字第176號為不起訴處分確定；又於94年間因施
    用毒品案件，經台灣台中地方法院以94年度訴字第2645號判
    處有期徒刑8月確定等情，有臺灣高等法院被告前案紀錄表
    在卷足稽。又本件被告於99年12月30日晚間10時許，在其位
    於臺中市○○區○○路便行巷174號住處房間內，施用第一
    級毒品海洛因1次，嗣於100年1月1日中午12時5分許，為警
    持搜索票至上址進行搜索，其於有偵查權限之機關或人員尚
    未查悉其有本案施用第一級毒品海洛因犯行前，主動向警員
    自首上揭施用海洛因犯行而接受審判等情，業據被告於警詢
    及原審審理中已自白認罪（見原審卷第第16頁背面、第19頁
    背面）。另被告於經警查獲經徵得其同意採集其尿液送驗，
    結果呈現嗎啡（海洛因進入人體後水解之反應）陽性反應，
    有臺中市政府警察局烏日分局烏日派出所委託鑑驗尿液代號
    與真實姓名對照表、100年1月1日臺中市政府警察局烏日分
    局烏日派出所勘察採證同意書及100年1月14日詮昕科技股份
    有限公司濫用藥物尿液檢驗報告等附卷為憑（見警卷第16-1
    8頁）。
  (二)被告上訴意旨稱其係主動向警方自首坦承施用毒品，且經濟
    狀況不佳，為工廠工人，又有2名未滿4歲及未足歲之子女待
    哺，請求從輕量刑云云。惟原審判決理由已詳予載明量刑之
    依據：「3.查被告有如犯罪事實欄所載論罪科刑執行情形，
    有卷附臺灣高等法院被告前案紀錄表1份可按，其受有期徒
    刑執行完畢後5年以內再故意犯本案法定刑為有期徒刑之罪
    ，為累犯，應依刑法第47條第1項規定加重其刑。4.又按刑
    法第62條所謂自首，係指行為人在其犯罪未被發覺前，向該
    管公務員自動申告其犯罪，並表明願受裁判之意思表示。而
    所謂發覺，非以有偵查犯罪職權之公務員確知其已犯罪無誤
    為必要，祇須有確切之根據得為合理之可疑，將之列為偵查
    對象者，即得謂為已發覺。被告林宗建於有偵查犯罪職權之
    機關或個人發覺其犯本案施用第一級毒品罪前主動向承辦警
    員自首上開施用第一級毒品海洛因犯行，此據被告於警詢時
    供明在卷，並有警員職務報告1紙在卷可參。被告在警員未
    發現有確切之根據得為合理之懷疑前（本案並未查扣得任何
    毒品或供施用毒品之工具，見臺中市政府警察局烏日分局烏
    日派出所搜索筆錄），即主動供述其施用第一級毒品海洛因
    ，並同意接受採集其尿液送驗，進而於本案審理期間到庭接
    受裁判，符合自首之規定，爰依刑法第62條前段規定，減輕
    其刑，並依法先加重後減輕之。5.爰審酌被告曾因施用毒品
    經送觀察、勒戒及強制戒治，仍未知警惕，再犯本案施用毒
    品案件，足見其雖經觀察勒戒及強制戒治之治療程序，仍未
    徹底戒除惡習遠離毒害，顯未能善體國家設置觀察、勒戒機
    構，協助毒品施用者戒除毒害之良法美意，惟念及施用毒品
    本質上係戕害自身健康之行為，尚未嚴重破壞社會秩序或侵
    害他人權益，暨其犯罪之動機、目的、所生危害，及犯後坦
    認犯行，態度尚佳等一切情狀，核情量處如主文所示之刑，
    並諭知易科罰金之折算標準」（見原判決第4、5頁），足認
    原審判決已就被告施用第一級毒品依刑法第62條前段自首之
    規定減輕其刑，並就被告所犯本案之一切情狀，依毒品危害
    防制條例第10條第1項之法定刑度內，量處有期徒刑6月，並
    諭知易科罰金之折算標準，已妥為斟酌，並說明其審酌之根
    據及理由，尚無違反經驗法則、論理法則、比例原則、公平
    原則，或有何其他違法情事。本院從形式上觀察，認原審法
    院已就刑法第57條揭示之各種量刑條件妥為斟酌，符合「罪
    當其罰」之原則，並無濫用量刑權限之違法或失當之處。
五、綜上所述，被告之上訴意旨並未依卷內既有訴訟資料或提出
    新事證，具體指摘原審判決有何採證認事、用法或量刑等足
    以影響判決本旨之不當或違法，而構成應予撤銷之具體事由
    ，揆諸上開最高法院判決意旨及依「程序優先於實體」之刑
    事訴訟法原則，其上訴自屬違背法律上之程式，爰不經言詞
    辯論，駁回其上訴。
據上論斷，應依刑事訴訟法第367條前段、第372條，判決如主文
。
中    華    民    國   100    年    8     月    31    日
            刑事第五庭  審判長法  官  趙  春  碧
                              法  官  賴  恭  利
                              法  官  卓  進  仕
以上正本證明與原本無異。
如不服本判決應於收受送達後10日內向本院提出上訴書狀，其未
敘述上訴理由者，並得於提起上訴後10日內向本院補提理由書狀
（均須按他造當事人之人數附繕本）「切勿逕送上級法院」。
                              書記官  郭  振  祥
中    華    民    國   100    年    8     月    31    日